【裁判字號】    97,交聲,1970
【裁判日期】    971231
【裁判案由】    違反道路交通管理處罰條例聲明異議
【裁判全文】
臺灣桃園地方法院交通事件裁定        97年度交聲字第1970號
原處分機關  交通部公路總局新竹區監理所
異 議 人即
受 處 分人  甲○○
上列異議人即受處分人因違反道路交通管理處罰條例案件，對於
交通部公路總局新竹區監理所民國97年12月8 日桃監裁罰字第裁
53-DB0000000號違反道路交通管理事件裁決處分，聲明異議，本
院裁定如下：
    主  文
異議駁回。
    理  由
一、原處分意旨略以：異議人即受處分人甲○○於民國97年10月
    14日下午4 時56分許，騎乘車號033-BSW 號重型機車沿桃園
    縣中壢市○○○路行駛，行經東園路路口時，竟闖越自強四
    路之紅燈號誌左轉東園路，再經在場之桃園縣政府警察局中
    壢分局員警舉發時，竟拒絕停車接受稽查而逃逸，以上違規
    行為經原處分機關認定明確，而97年7 月15日依道路交通管
    理處罰條例第53條第1 項、第60條第1 項、第63條第1 項第
    1 款、第3 款規定，分別裁處異議人罰鍰新臺幣（下同）1,
    800 元及3,000元，並記違規點數3 點及1點。
二、異議意旨以：我當時行經該路口時，並沒有闖紅燈，也根本
    沒有看到警察，本案沒有照片證明我違規，我當然無法接受
    ，難怪紅單滿天飛云云。
三、按「汽車駕駛人，行經有燈光號誌管制之交岔路口闖紅燈者
    ，處新臺幣1,800 元以上5,400 元以下罰鍰。」、「汽車駕
    駛人，駕駛汽車有違反本條例之行為，經交通勤務警察或依
    法令執行交通稽查任務人員制止時，不聽制止或拒絕停車接
    受稽查而逃逸者，除按各該條規定處罰外，處新台幣3,000
    元以上6,000元以下罰鍰。」道路交通管理處罰條例第53條
    第1 項、第60條第1 項分別定有明文。而有違反第53條之行
    為者，記違規點數3 點；有違反第60條第1 項之行為者，記
    違規點數1 點，同條例第63條第1 項第3 款、第1 款亦有明
    定。
四、訊據異議人固坦承當時騎乘上揭機車沿桃園縣中壢市○○○
    路行駛，且於行經東園路路口時左轉之事實，惟否認有任何
    闖越自強四路紅燈號誌或遭員警稽查而逃逸之事實。而據證
    人即舉發員警周浚鋒到庭繪製現場圖及證稱：「（按照你所
    繪製的圖，你當時是站在東園路及南園二路口？）對，比較
    接近那個路口。（就你所站的位置，可以看得到自強四路過
    來的車輛嗎？）可以。（當時是下午約5 點左右，車流量的
    情形如何？）當時是下班時間，因為剛好是5 點出頭，所以
    車還不是很多。... 當時我和另外一位鄭姓同仁，看到東園
    路上號誌已經變成綠燈，這時自強四路號誌應該是紅燈，這
    時就有一部重機車從自強四路闖紅燈左轉東園路，我和那位
    同仁等那位機車騎士距離我們約20公尺左右，我就到車道上
    用指揮棒及哨聲示意攔停，該部機車騎士沒有停止的跡象，
    反而加速往南園路的方向逃逸，車子一過我們視線之後，我
    就立刻回頭看他的車牌及顏色，兩個人互相比對顏色及車牌
    號碼發現記下的都是相同的。（你們的訓練是要求兩個人各
    自記各自的，再回過頭來對嗎？）對，假如發現不符，就不
    敢開。（你們站的位置，距離自強四路的號誌大約多遠？）
    大概40公尺左右。（異議人左轉之後，你說你就走到車道上
    示意要將他攔停，這時候距離異議人你說大約是20公尺，對
    嗎？）是。（你站到車道的什麼位置？）車道的中間。...
    （你剛剛說你是先看到東園路的號誌是綠燈，然後據此推斷
    自強四路已經變成紅燈了，接下來才看到異議人的車輛轉過
    來時序經過是這樣嗎？）是。... （你有看到東園路的號誌
    從紅燈變成綠燈的情形嗎？）有。（是一看到東園路的號誌
    從紅燈變成綠燈，你才去注意自強四路的車子有無違規左轉
    嗎？）並不是立刻去注意，大概也是過了一下子。... （過
    ）5 、6 秒。... 該地是T 字路口，那邊就是很多這樣違規
    左轉闖紅燈。」等語。又證稱：「（當你示意要攔下異議人
    時，你看到異議人的車輛有什麼樣的動作？）他還是繼續往
    前騎。（在他附近有無其他車子往你這個方向騎過來？）他
    後面還是有車子。（你怎麼能夠確定異議人會知道你正在攔
    他？）因為指揮棒會指向他。... （眼睛看著他，指揮棒指
    向他，對著他吹口哨，是否如此？）是。（接下來他不管你
    ，直接從你旁邊閃過去？）沒有刻意閃我，他就是直直騎過
    去。（異議人距離你最近的距離大概離你多遠？有無1 公尺
    ？）大概2 隻手的長度。... （你怎麼知道異議人他也知道
    你在攔他？）因為我們攔他的時候，他一定是最前面那部車
    ，而且指揮棒指向他，哨子也對著他吹，他應該會知道。..
    . （所以他當時在東園路上他是一馬當先的？）對，我們要
    攔他的時候，他是一馬當先。（你是站在車道的中央？）應
    該算是指揮棒才是中央，我人是站在車道上，指揮棒伸出去
    就要碰到雙黃線。（他騎過來的時候，他有沒有看你？）我
    沒有注意，因為他有戴安全帽。... （他過來有沒有要閃你
    的指揮棒？）好像沒有要閃。（所以他是騎在車道中央靠內
    側的位置？）是。... 指揮棒伸出去，末端還離雙黃線有一
    點距離，總是要留一點通道給其他車子經過。（東園路中央
    就是你講的雙黃線？）對。... （你是站在你這個車道行向
    的什麼位置？）中間偏外側。（你指揮棒伸起來，指揮棒的
    末端已經到了中央的雙黃線嗎？）接近。（異議人過來的時
    候，通過你的面前，你指揮棒有伸起來嗎？）他還沒有通過
    我面前，快要撞到的時候，我就會提早收回來。（所以他通
    過你前方的時候，你的指揮棒是沒有伸出去的？）對，是已
    經收回來的。（他有沒有跨越雙黃線行駛？）沒有。（還是
    在原本的車道行駛？）對。」等語。亦即，當時員警周浚鋒
    係在視野良好無障礙之情形下，目擊東園路號誌已轉為綠燈
    ，因而判定自強四路號誌必為紅燈，方在目擊異議人車輛自
    自強四路左轉東園路駛來，且一馬當先，附近並無其他車輛
    ，至距離約20公尺處，周浚鋒即站至車道上，將指揮棒伸出
    並吹口哨示意攔停，詎異議人竟視若無睹地未停止自周浚鋒
    身邊逕自騎去，周浚鋒為免發生危險，故僅回頭記下車號、
    車型，並與在旁亦記下車號、車型之另名同事相互比對後確
    認無誤，始製單舉發。參以舉發員警周浚鋒與異議人毫無仇
    隙怨懟，衡情當無可能為求舉發違規即惡意捏造不實情節而
    致自己身陷偽證重罪處罰風險之理。且異議人於本院調查中
    亦供稱：「（你怎麼知道你沒有闖紅燈？）因為前方的車已
    經先走了。（你就是憑著前方的車有先走，通過停止線左轉
    ，你就認定是綠燈？）對。... 應該是沒有（看號誌）」等
    語，可見異議人通過路口時根本沒有看自己行向之號誌，既
    如此，又如何能斬釘截鐵地相信自己必無闖紅燈、並謂員警
    胡亂製單舉發。衡諸上揭各情，可知異議人確有上揭闖越紅
    燈及拒絕停車接受稽查而逃逸之違規行為。異議人所辯無非
    卸責之詞，不足採信，自應依法裁罰。
五、原處分機關以異議人有前揭違規事實，依道路交通管理處罰
    條例第53條第1 項、第60條第1 項、第63條第1 項第3 款、
    第1 款之規定、及違反道路交通管理事件統一裁罰基準表之
    規定，各裁處異議人上揭罰鍰及記違規點數，核無違誤。本
    件異議人之異議為無理由，自應駁回。
六、據上論斷，依道路交通案件處理辦法第19條，裁定如主文。
中    華    民    國    97    年    12    月    31    日
                      交通法庭  法  官  紀凱峰
以上正本證明與原本無異。
如不服本裁定，應於裁定送達後5 日內向本院提出抗告狀。
                                書記官  高文靜
中    華    民    國    98    年    1     月    8     日


司法院資訊處製作；財團法人民間司法改革基金會備份。
